【裁判字號】    99,交聲,1239
【裁判日期】    991224
【裁判案由】    聲明異議
【裁判全文】
臺灣彰化地方法院交通事件裁定        99年度交聲字第1239號
移送機關    交通部公路總局臺中區監理所彰化監理站
異議人即
受處分人    王慶琮
上列異議人即受處分人因違反道路交通管理處罰條例案件，對於
交通部公路總局臺中區監理所彰化監理站中華民國99年11月23日
所為之處分（彰監四字第裁64-I00000000號），聲明異議，本院
裁定如下：
    主  文
原處分撤銷。
王慶琮汽車駕駛人，駕駛汽車經測試檢定酒精濃度超過規定標準
，吊扣一般自用小客車駕駛執照貳拾肆月，施以道安講習。
    理  由
一、原處分意旨略以：異議人即受處分人王慶琮於民國98年11月
    4 日22時49分許，駕駛車牌號碼PZ-1982 號自用一般小客車
    ，在彰化縣彰化市○○路與金馬路口時，有「汽車駕駛人酒
    精濃度超過規定標準（0.25-0.4）因而肇事致人受傷」之違
    規，爰依道路交通管理處罰條例第35條第1 項第1 款、第24
    條第1 項第2 款之規定，裁處罰鍰新臺幣（下同）19,500元
    ，吊扣駕駛執照24個月，並施以道安講習。
二、聲明異議意旨略以：上開酒後駕車公共危險案件業經臺灣彰
    化地方法院檢察署為緩起訴處分，並已將罰鍰2 萬元匯款至
    指定之彰化縣基督教新寶社會關懷協會之帳戶內，爰請撤銷
    本次違規之裁罰等語。
三、經查：
（一）按汽車駕駛人飲用酒類或其他類似物後，其吐氣所含酒精
      濃度超過每公升0.25毫克或血液中酒精濃度超過百分之0.
      05以上者，不得駕車。又汽車駕駛人，駕駛汽車經測試檢
      定酒精濃度超過規定標準者，處1 萬5000元以上6 萬元以
      下罰鍰，並當場移置保管其車輛及吊扣其駕駛執照1 年，
      因而肇事致人受傷者，並吊扣駕駛執照2 年，駕駛人並應
      接受道路交通安全講習，道路交通安全規則第114 條第2
      款、道路交通管理處罰條例第35條第1 項第1 款、第24條
      第1 項第2 款分別定有明文。
（二）又按行政罰法第26條第1 項規定：「一行為同時觸犯刑事
      法律及違反行政法上義務規定者，依刑事法律處罰之。但
      其行為應處以其他種類行政罰或得沒入之物而未經法院宣
      告沒收者，亦得裁處之。」此乃一行為同時造成刑罰法律
      與行政秩序罰規定發生競合適用之關係時，基於「一事不
      二罰」之法理，經由立法程序確立應以刑罰優先為原則，
      避免行為人承受過度且重複之處罰。而行政罰法中刑事法
      律處罰優先且不再處以行政秩序罰之目的，既係因為行為
      人已接受刑罰而足資警惕，且已發生懲罰之作用，即無使
      行為人陷於雙重處罰之不利益，則關於刑事法律處罰之範
      圍自應採取實質認定，凡刑事實體法或程序法中所規定客
      觀上剝奪行為人生命、自由、財產權利，主觀上亦因制裁
      之嚴厲性、痛苦性，其強度足以造成心理強制而間接達成
      矯正教化目的之處遇手段，皆應納入其中，而不以形式上
      符合刑法第32條至第34條所定主刑及從刑種類者為限，始
      與前揭法律規範之意旨相符。查酒後駕車經檢察官為緩起
      訴處分，並命被告向公益團體捐款或提供義務勞務者，被
      告係履行檢察官之緩起訴處分命令，此等命令名義上雖非
      刑罰，但仍是一種特殊的處遇措施，如未在上開指定期間
      內確實履行義務，依刑事訴訟法第253 條之3 第1 項第3
      款規定，受處分人將遭受撤銷緩起訴處分之不利益；反之
      ，倘其確實遵守並履行各項緩起訴條件，除非合於刑事訴
      訟法第260 條所定情形之一，否則即無再就同一案件遭受
      刑事訴追之虞；從而，受處分人已因上開緩起訴處分而剝
      奪其財產權，主觀上前揭金錢給付義務亦具有強制性、懲
      罰性，與刑事制裁無異，廣義而言，應屬前揭所稱之「實
      質刑事法律處罰」，而有行政罰法第26條第1 項「一事不
      二罰」規定之適用。
（三）又檢察官為緩起訴處分並命向公益團體捐款者，該等捐款
      於解釋上既屬實質之刑事處法，當然應屬道路交通管理處
      罰條例第35條第8 項所規定之罰金，就此部分監理機關雖
      不得再為行政裁罰，然若行為人所支付之緩起訴處分金，
      未達道路交通管理處罰條例第92條第3 項所訂最低罰鍰基
      準規定者（依違反道路交通管理事件統一裁罰基準表之規
      定，駕駛人違反處罰條例第35條第1 項第1 款之規定，其
      吐氣所含酒精濃度超過每公升0.25毫克以上未滿0.4 毫克
      者，小型車之最低罰鍰為19,500元），依該條例第35條第
      8 項之規定，即須補繳不足最低罰鍰之部分，始為適法（
      臺灣高等法院暨所屬法院97年度法律座談會刑事類提案第
      39號研討結果參照）。
（四）查異議人確有上開酒後駕駛之違規，且酒測值達0.32MG/L
      ，且其同一酒後駕車之行為，因同時觸犯刑法第185 條之
      3 之公共危險罪，經移送臺灣彰化地方法院檢察署檢察官
      偵辦，該署檢察官以98年度速偵字第1598號為緩起訴處分
      ，並已確定，緩起訴期間為1 年，異議人並依檢察官指示
      ，向彰化縣基督教新寶社會關懷協會彰化縣私立恩惠兒童
      及少年之家支付2 萬元，而該案緩起訴期間業已期滿，且
      未經撤銷緩起訴等情，有臺灣銀行匯款申請書回條聯、緩
      起訴處分書、臺灣高等法院被告前案紀錄表在卷可稽，此
      部分事實均堪認定。揆諸前揭說明，本件異議人依上開緩
      起訴處分命令捐款2 萬元，解釋上屬道路交通管理處罰條
      例第35條第8 項所規定之罰金，此部分監理機關不得再為
      行政裁罰。
（五）至原處分機關另就異議人吊扣駕駛執照24個月、施以道安
      講習之處分，該等處分係預防將來再犯危險之管制罰，而
      有別於前揭針對已發生違規事實科處罰鍰之行政秩序罰，
      屬行政罰法第26條第1 項但書所稱之「其他種類行政罰」
      ，揆諸前開說明，行政機關為達行政目的，固仍得併予裁
      處之。故原處分機關就吊扣駕駛執照24個月，施以道安講
      習之裁處屬合法妥適，異議人此部分之爭執為無理由，末
      此敘明。
四、綜上，原處分關於裁處異議人罰鍰19,500元部分，既有上述
    於法未洽之處，自應由本院將原處分撤銷。至原處分另裁處
    異議人吊扣駕駛執照24個月，並施以道安講習部分，該等處
    分並無何違法或不當之處，本院仍諭知相同之處分，附此敘
    明。
五、據上論斷，應依道路交通管理處罰條例第87條第2 項前段、
    道路交通事件處理辦法第19條前段，裁定如主文。
中    華    民    國    99    年    12    月    24    日
                  交通法庭  法  官  王奕勛
以上正本證明與原本無異。
如不服本裁定，應於裁定送達後五日內向本院提出抗告狀(須附
繕本 )。
中    華    民    國    99    年    12    月    24    日
                            書記官  戴國安

司法院資訊處製作；財團法人民間司法改革基金會備份。
